臺灣板橋地方法院民事判決　　　　　　　100年度婚字第423號
原　　　告　梁雅玲
被　　　告　王立本(Wicha.
上列當事人間請求離婚事件，本院於民國100 年12月26日言詞辯
論終結，判決如下：
    主  文
准原告與被告離婚。
訴訟費用由被告負擔。
    事實及理由
甲、程序方面：
一、本件被告經合法通知，未於言詞辯論期日到場，核無民事訴
    訟法第386 條所列各款情形，爰依原告之聲請，由其一造辯
    論而為判決。
二、按涉外民事，在本法修正施行前發生者，不適用本法修正施
    行後之規定，民國99年5 月26日修正、100 年5 月26日施行
    之涉外法律適用法第62條訂有明文。查本件原告以其與泰國
    籍之被告於93年11月12日在泰國結婚，並約定在台共同生活
    ，嗣93年11月20日原告先行回台為被告辦理來台手續，惟被
    告屢以簽證遲未獲核准為由，從未來台與原告共同生活，期
    間卻不斷要求原告匯款或郵寄手機給被告，自96年之後，因
    原告表示經濟狀況不佳，無法再匯款，被告竟惡言相向，此
    後兩造即不再聯繫，迄今兩造分居已逾7 年之久，婚姻難以
    再繼續維持等語為由，於100 年4 月18日向本院起訴請求與
    被告離婚，是本件原告主張離婚之原因均在100 年5 月26日
    涉外法律適用法施行前所發生，依據上揭規定，自應適用修
    正施行前涉外民事訴訟法之規定。又按離婚依起訴時夫之本
    國法及中華民國法律，均認其事實為離婚原因者，得宣告之
    ；但配偶之一方為中華民國國民者，依中華民國法律，100
    年5 月26日施行前涉外民事法律適用法第14條定有明文。兩
    造之離婚事件，妻即原告為中華民國國民，被告即夫為泰國
    人民，有原告提出之戶籍謄本可按，依上開規定，本件離婚
    之原因適用中華民國法律，先予敘明。
乙、實體方面：
一、原告起訴主張略以：原告與泰國籍之被告在台灣認識相戀，
    因被告在台簽證到期返回泰國，原告乃於93年11月12日前往
    泰國與被告結婚，並約定婚後在台共同生活，嗣93年11月20
    日原告先行回台為被告辦理來台手續，並將相關資料寄至泰
    國給被告，惟被告卻屢以簽證遲未獲核准為由，從未來台與
    原告共同生活，期間卻經常要求原告匯款或郵寄手機給被告
    ，原告即不斷為被告簽證事宜到處奔走，並向相關單位陳情
    ，於96年間與被告電話聯繫時，接聽電話者竟為一名女性，
    且經原告詢問簽證進度，被告乃向原告表示不要再提簽證之
    事，卻又一再要求原告匯款過去，嗣原告表示經濟能力不佳
    時，被告即開始惡言相向，此後兩造即不再聯繫，迄今兩造
    分居已逾7 年之久，婚姻發生嚴重破綻，且被告多年已音訊
    不再，兩人均無維繫婚姻之意願，婚姻顯難再繼續維持，為
    此爰依民法第1052條第2 項之規定訴請離婚等語。
二、被告方面則未於言詞辯論期日到場，亦未提出書狀作何聲明
    或陳述。
三、經查，原告主張之事實，已據提出戶籍謄本、結婚證書、結
    婚登記書（泰國文暨中文譯本）、陳情書、內政部警政署入
    出境管理局94年6 月2 日書函等件為憑，復有原告妹妹即證
    人梁雅芳到庭證述：兩造是在泰國結婚，被告沒有來過臺灣
    ，我不知道被告為何沒有不能過來，原因我也不清楚，只有
    我姐姐一人回來，被告曾經在臺灣，是在兩造結婚前，我有
    看過他，他們是在臺灣認識才結婚的，這段時間兩造有電話
    聯絡，我姐夫說要錢，我姐姐有匯錢過去，我只知道我姐每
    個月都寄錢過去，我都沒有看過被告，他們最後一次聯絡已
    經有好幾年前，我姐姐沒有過去泰國找他，可能是因為錢的
    問題，姐姐在臺灣工作，我覺得兩造不像夫妻，因為我姐姐
    只去過泰國一次，兩造幾乎沒有相處等語可參（見100 年12
    月26日言詞辯論筆錄），又被告於兩造結婚後確實無入境台
    灣之紀錄，亦有本院依職權調閱被告之入出境資訊連結作業
    資料存卷可佐。是依上揭事證調查結果，堪認原告之主張應
    屬實在。
四、按第1052條第2 項規定：「有前項以外之重大事由，難以維
    持婚姻者，夫妻之一方，得請求離婚」。即夫妻一方之事由
    ，雖不備同條第一項所列各款之要件，祇須按其事由之情節
    ，在客觀上，確屬難以維持婚姻生活者，亦在得請求裁判離
    婚之列。此項規定係為因應實際需要所增設，倘認婚姻已生
    破綻而無回復之希望，則應許其裁判離婚；而婚姻是否已生
    破綻而無回復之希望須依客觀的標準，即難以維持婚姻之事
    實，是否已達於倘處於同一境況，任何人均將喪失維持婚姻
    意欲之程度以決之。又婚姻為兩性為永續經營共同生活而結
    合構成之夫妻共同生活體，此共同生活體，不但立即成為一
    「家」，甚且在將來應負起保護養育其子女之義務。為謀夫
    妻相愛，夫妻共同生活體之幸福運營，自須一家和好，夫妻
    互相以誠相待，且因婚姻關係成立，夫妻須營共同生活，夫
    妻雙方即互負有同居之義務，此為民法第1001條所明定，更
    為婚姻本質之當然效果，是同居義務，既為婚姻關係之本質
    的義務，故在婚姻關係存續中，即自結婚時起，以至婚姻關
    係消滅時止，應一直繼續存在，倘夫妻間無正當理由，而事
    實上處於分居之狀態，自與婚姻關係之本質有悖，如分居繼
    續達一定時限，依社會通念認其時間非短時，自堪認此一分
    居事實對夫妻婚姻關係產生重大之閒隙，而可認屬重大事由
    。執此以觀，兩造於婚後約定在台共同生活，惟於93年11月
    間原告隻身返台後，雖為被告簽證事宜多方奔走，被告仍無
    取得簽證來台與原告共同生活，致兩人分隔兩地，嗣96年起
    雙方更失去聯繫迄今，業如前述，是自93年11月起迄今，兩
    造實際上處於分居狀態，且一分居距今已有7 年之久，均無
    行共同生活，又此期間依社會通念非一短時間，堪認此一分
    居之事實於兩造之婚姻關係產生重大之閒隙，參以原告起訴
    請求離婚，其態度堅決，被告不願來台與原告共同生活，不
    無再與原告聯繫，益見兩造已喪失維持婚姻之意欲，足認兩
    造間之婚姻關係所生破綻已深，難以期待其回復，且該事由
    並非應由原告一方所負責。
五、綜上所述，兩造於93年11月原告返台後迄今，已有7 年期間
    不曾共同生活，且分隔兩地，現雙方亦均無意願再繼續此段
    婚姻關係，此顯與婚姻係一男一女之兩性結合，以組織家庭
    ，共同生活為目的之宗旨相違背，則兩造間之婚姻既已生破
    綻而顯無回復之希望，且非應由原告一方所負責，從而原告
    依民法第1052條第2 項之規定訴請裁判離婚，洵屬正當，應
    予准許。
六、訴訟費用負擔之依據：民事訴訟法第78條。
中    華    民    國    100   年    12    月    30    日
                      家事法庭  法  官  邱景芬
以上為正本係照原本作成。
如不服本判決，須於判決送達後20日內向本院提出上訴狀。
中    華    民    國    100   年    12    月    30    日
                                書記官  高小婷